臺灣臺中地方法院民事判決
108年度重訴字第604號
原      告  蔡秀毅  


訴訟代理人  甘龍強律師
被      告  蔡君毅（即蔡杉源之承受訴訟人）

            蔡郁芬（即蔡杉源之承受訴訟人）

            蔡素娟（即蔡杉源之承受訴訟人）

            蔡雅容（即蔡杉源之承受訴訟人）

            蔡雅姿（即蔡杉源之承受訴訟人）

共      同
訴訟代理人  侯志翔律師
被      告  蔡陳雪梅（即蔡杉源之承受訴訟人）

            蔡雅景（即蔡杉源之承受訴訟人）

上列當事人間請求分割共有物事件，本院於民國110年12月8日言
詞辯論終結，判決如下：
    主      文
一、兩造共有坐落臺中市○○區○○段000地號土地（面積1402.31平
    方公尺）應予分割如附圖所示；其中編號A部分所示土地（
    面積760.89平方公尺）分配予原告、編號B部分所示土地（
    面積641.42平方公尺）分配予兩造維持公同共有。
二、訴訟費用由兩造按附表所示訴訟費用分擔比例負擔。
    事實及理由
壹、程序方面：
一、按當事人死亡者，訴訟程序在有繼承人、遺產管理人或其他
    依法令應續行訴訟之人承受其訴訟以前當然停止，民事訴訟
    法第168條前段定有明文。又同法第168條至第172條及前條
    所定之承受訴訟人，於得為承受時，應即為承受之聲明；他
    造當事人，亦得聲明承受訴訟，同法第175條第1、2項亦有
    明文。經查，被告蔡杉源於本件訴訟程序進行中死亡，其繼
    承人為原告、被告蔡陳雪梅、蔡雅景、蔡郁芬、蔡素娟、蔡
    雅容、蔡雅姿、蔡君毅，有除戶謄本、全體繼承人之戶籍謄
    本、繼承系統表附卷可稽（見本院卷㈠第141至159頁），則
    原告具狀聲明由蔡陳雪梅、蔡雅景、蔡郁芬、蔡素娟、蔡雅
    容、蔡雅姿、蔡君毅承受訴訟（見本院卷㈠第111頁），該承
    受訴訟狀繕本並已送達被告（見本院卷㈡第132頁、第183至1
    84頁），與法無違，應予准許。
二、次按不變更訴訟標的，而補充或更正事實上或法律上之陳述
    者，非為訴之變更或追加。民事訴訟法第256條定有明文。
    經查，原告起訴時原聲明：「兩造共有坐落臺中市○○區○○段
    ○○○段000地號土地（面積1381平方公尺）應予分割如起訴狀
    附圖所示；其中編號A部分所示土地（面積749.33平方公尺
    ）分配予原告、編號B部分所示土地（面積631.67平方公尺
    ）分配予蔡杉源」，嗣於訴狀送達後，因前開土地重測後地
    號變更為坐落臺中市○○區○○段000地號土地（下稱系爭土地
    ）、面積變更為1402.31平方公尺，原告遂更正聲明如主文
    第1項所示（見本院卷㈡第262頁）。惟核原告前開所為，僅
    係分割方法之變更，而屬事實上陳述之補充或更正，依前開
    規定，自非訴之變更或追加，合先敘明。
三、蔡陳雪梅、蔡雅景未於言詞辯論期日到場，核無民事訴訟法
    第386條各款所列情形，爰依原告之聲請，由其一造辯論而
    為判決。　　
貳、實體方面
一、原告主張：系爭土地為兩造所共有，各共有人之應有部分比
    例如附表所示，且無法令禁止分割或依其使用目的並無不能
    分割之情事，兩造間復未定有不分割期限之契約，惟因兩造
    無法達成分割之協議，爰依民法第823條第1項前段規定，訴
    請分割系爭土地等語。並聲明：如主文第1項所示。
二、被告答辯：
　㈠蔡郁芬、蔡素娟、蔡雅容、蔡雅姿、蔡君毅部分：同意原告
    之分割方案。
  ㈡蔡陳雪梅、蔡雅景未於言詞辯論期日到場，亦未提出書狀作
    何聲明或陳述。
三、得心證之理由：
  ㈠經查，原告主張之前開事實，有系爭土地登記謄本、地籍圖
    謄本為證（見本院卷㈡第201至207頁），並經本院會同兩造
    勘驗現場及囑託臺中市清水地政事務所測量，分別製有勘驗
    筆錄、勘驗照片、附圖在卷可稽（見本院卷㈡第93至103、23
    9頁），且為兩造所不爭執，堪信為真實。
  ㈡按各共有人，除法令另有規定外，得隨時請求分割共有物。
    但因物之使用目的不能分割或契約訂有不分割之期限者，不
    在此限，民法第823條第1項定有明文。查系爭土地為兩造所
    共有，並無法令禁止分割或因物之使用目的不能分割或訂有
    不分割期限約定之情形，業如前述，則原告依前開規定請求
    分割系爭土地，洵屬有據。
　㈢次按分割之方法不能協議決定，或於協議決定後因消滅時效
    完成經共有人拒絕履行者，法院得因任何共有人之請求，命
    為下列之分配：以原物分配於各共有人，民法第824條第2項
    第1款前段定有明文。又法院裁判分割共有物，須斟酌各共
    有人之利害關係、使用情形、共有物之性質及價值、經濟效
    用，以符合公平經濟原則，其分割方法始得謂為適當（最高
    法院110年度台上字第1641號判決意旨參照）。經查，原告
    主張將系爭土地分割如附圖所示，並將其中編號A部分所示
    土地（面積760.89平方公尺）分配予原告、編號B部分所示
    土地（面積641.42平方公尺）分配予兩造維持公同共有，蔡
    郁芬、蔡素娟、蔡雅容、蔡雅姿、蔡君毅則均同意原告所提
    前開分割方案。經本院審酌系爭土地現況僅供種植瓠瓜使用
    （見本院卷㈡第98頁），如採原物分配方式，將系爭土地依
    原告所提前開方式分割，如附圖編號A、B部分土地均臨民有
    路，並無不能通行之情事，且符合多數共有人之意願，而無
    獨厚任一共有人而損及其他共有人權益之疑慮，認原告所提
    前開分割方案，應屬適當可採，爰判決如主文第1項所示。
參、本件事證已臻明確，兩造其餘攻擊、防禦方法及所提證據，
    經審酌均於判決結果無影響，爰不予逐一論述，併此敘明。
肆、末按因共有物分割、經界或其他性質上類似事件涉訟，由敗
    訴當事人負擔訴訟費用顯失公平者，法院得酌量情形，命勝
    訴之當事人負擔其一部；共同訴訟人因連帶或不可分之債敗
    訴者，應連帶負擔訴訟費用，民事訴訟法第80條之1、第85
    條第2項定有明文。查本件分割共有物之訴，為形式之形成
    訴訟，法院不受原告聲明分割方案之拘束，如准予裁判分割
    ，原告之訴即有理由，自無敗訴之問題，且兩造均因本件裁
    判分割而同霑利益，故本院認於裁判分割共有物訴訟，而法
    院准予分割，原告之訴為有理由時，仍應由兩造依系爭土地
    應有部分比例分擔訴訟費用，較符公平原則，爰依民事訴訟
    法第80條之1、第85條第2項規定，諭知訴訟費用負擔如主文
    第2項所示。
中　　華　　民　　國　　110 　年　　12　　月　　29　　日
                  民事第二庭　審判長法　官  呂麗玉
　　　　　　　　                    法　官  江奇峰
　　　　　　　　　　　　　　　　　　法　官  鄭百易
上正本係照原本作成。
如對本判決上訴，須於判決送達後20日內向本院提出上訴狀。如
委任律師提起上訴者，應一併繳納上訴審裁判費。
中　　華　　民　　國　　110 　年　　12　　月　　29　　日
                                    書記官 唐振鐙
附表：
訴訟標的：臺中市○○區○○段000地號土地    編號 共有人姓名 應有部分比例 訴訟費用負擔比例 1 蔡秀毅 10000分之5426 10000分之5426 2 蔡秀毅 蔡陳雪梅 蔡雅景 蔡郁芬 蔡素娟 蔡雅容 蔡雅姿 蔡君毅 公同共有10000分之4574 連帶負擔10000分之4574